【裁判字號】    99,台上,3112
【裁判日期】    990520
【裁判案由】    違反毒品危害防制條例等罪
【裁判全文】
最高法院刑事判決            九十九年度台上字第三一一二號
上  訴  人  甲○○
上列上訴人因違反毒品危害防制條例等罪案件，不服台灣高等法
院高雄分院中華民國九十七年六月十六日第二審判決（九十七年
度上訴字第四二九號，起訴案號：台灣高雄地方法院檢察署九十
六年度偵字第四五四五號），提起上訴，本院判決如下：
    主  文
上訴駁回。
    理  由
壹、販賣第一級毒品(四罪)部分：
按刑事訴訟法第三百七十七條規定：上訴於第三審法院，非以判
決違背法令為理由，不得為之；是提起第三審上訴，應以原判決
違背法令為理由，係屬法定要件。如果上訴理由書狀並未依據卷
內訴訟資料具體指摘原判決不適用何種法則或如何適用不當，或
所指摘原判決違法情事，顯與法律規定得為第三審上訴理由之違
法情形不相適合時，均應認其上訴為違背法律上之程式，予以駁
回。本件原判決認定上訴人甲○○分有其事實欄所載販賣第一級
毒品海洛因計四次犯行，因而撤銷第一審關於該部分科刑之判決
，改判仍論上訴人以販賣第一級毒品共四罪，均累犯，悉依刑法
第五十九條酌減其刑後各處有期徒刑十八年，褫奪公權六年；並
為相關從刑之宣告；復就主刑部分與其另犯持有第二級毒品罪（
累犯）所處有期徒刑六月，定其應執行之刑有期徒刑二十二年二
月。已詳敘其所憑證據及認定之理由，復就其所持辯解，何以不
可採，逐一於理由內詳加指駁，俱有卷存資料可資覆按。上訴人
上訴意旨略稱：(一)、原判決僅抽象記載證人何美慧警詢證詞具有
「可信之特別情況，且為證明犯罪事實所必要」，以及其於偵查
中之證述「無顯不可信」之要件等詞，並未就其各該供證如何具
有「特別可信性」及「必要性」等情狀詳為論述，逕認上開證詞
為有證據能力，並採為論斷依據，自嫌理由欠備。(二)、伊於民國
八十三年間即因施用毒品經判處罪刑，每日可容許之施用量或較
一般人為高，原判決僅憑一般人每日每次最高施用量判斷扣案海
洛因足供伊施用四千八百四十八日，而認伊所謂海洛因係供自己
施用之辯詞為不可採，亦有調查未盡之可議云云。
惟查：證據之取捨及犯罪事實之認定，乃事實審法院之職權，苟
其取捨，不違背經驗法則或論理法則，不得任意指為違法；而證
據之證明力如何，由事實審法院本於確信自由判斷之，此項自由
判斷之職權行使，苟係基於吾人日常生活之經驗，而未違背客觀
上應認為確實之定則，復已敘述其何以為此判斷之理由者，亦不
容漫指為違法，而據為適法之第三審上訴理由。又依刑事訴訟法
第一百五十九條之一第二項、第一百五十九條之三第三款分別規
定，被告以外之人（含共同被告、共犯、證人、鑑定人、被害人
等）於偵查中向檢察官所為陳述，除顯有不可信之情況者外，得
為證據；而被告以外之人於審判中有所在不明而無法傳喚或傳喚
不到者之情形者，其於檢察事務官、司法警察官或司法警察調查
中所為之陳述，經證明具有可信之特別情況，且為證明犯罪事實
之存否所必要者，得為證據。原判決已於理由壹載述，證人何美
慧於警詢、偵查中先後證稱其係以撥打上訴人Ｚ0000000
00號行動電話聯絡方式，向上訴人購買海洛因等語，嗣其於第
一審審理時因遷移所在不明無法傳喚且經警多次前往設籍處所拘
提未遇，有卷附傳票送達文件、警製拘提報告書可稽。原審審理
時，該證人仍傳拘不到，亦有高雄縣政府警察局仁武分局九十七
年五月十五日高縣仁警偵字第Ｚ000000000號函送之拘
提報告書可憑。上開警詢陳述，係何美慧於經警查獲持有海洛因
後，當場向警方人員告知其海洛因來源是與持用上開行動電話，
綽號「阿鴻」之男子聯絡後，在「名曲卡拉OK」店內向該名男子
購得，經警前往該店搜證後，提示錄影、照片供其指認確定綽號
「阿鴻」即上訴人之情形下所為，暨其於偵查中之供詞尚無不法
取供情事等詞，說明其警詢筆錄如何具有特別可信性及證明本件
犯罪事實之必要性，以及偵查中證詞並無顯不可信情況，認均有
證據能力等詞。經核於法並無不合，允難指為違誤。又原判決係
依憑證人宋榮崇、何美慧之證詞，扣案毒品海洛因十一包、夾鏈
袋三十六個、門號Ｚ000000000行動電話一支、高雄市
立凱旋醫院濫用藥物成品檢驗鑑定書、法務部調查局鑑定書、法
務部調查局關於一般人每日最高海洛因施用量之函文等證據資料
，認定上訴人確有本件販賣第一級毒品四罪犯行；已說明就上開
證人之證述，有前揭其餘證據足資補強，而本件查獲海洛因合計
淨重四八點四八公克，依法務部調查局函述一般人每次施用劑量
最高量計算，約可供施用四千八百四十八日，實遠超過一般吸毒
者單純為施用所持有之數量，亦與一般施用毒品之人通常係小量
購買之情形有異，認上訴人所謂扣案海洛因係供己施用，空夾鏈
袋三十六個，乃供己分裝毒品，便於攜帶之辯詞，委無足取等旨
。所為論斷，核與經驗、論理法則並無悖離，亦無調查未盡情事
，為其職權之適法行使，揆之上開說明，亦不能指為違法。其餘
上訴意旨並未依據卷內訴訟資料，具體指摘原判決如何違背法令
，徒憑己意漫事指摘，或為單純事實上之爭執，核與法律規定得
為第三審上訴理由之違法情形均不相適合。應認其此部分上訴違
背法律上之程式，併予駁回。
貳、持有第二級毒品部分：
按刑事訴訟法第三百七十六條所列各罪之案件，經第二審判決者
，不得上訴於第三審法院，法有明文。本件上訴人被訴持有第二
級毒品部分，原判決係依毒品危害防制條例第十一條第二項論處
罪刑，並於理由內說明上訴人所犯此部分與其另犯之販賣第一級
毒品四罪部分，犯意各別，行為互殊，應分論併罰等旨。此部分
核屬刑事訴訟法第三百七十六條第一款之案件，依首開說明，既
經第二審判決，自不得上訴於第三審法院，上訴人對於原判決關
於持有第二級毒品部分一併提起上訴，顯為法所不許。其此部分
上訴自非合法，亦應駁回。
據上論結，應依刑事訴訟法第三百九十五條前段，判決如主文。
中    華    民    國  九十九  年    五    月   二十   日
                      最高法院刑事第八庭
                          審判長法官  洪  文  章
                                法官  王  居  財
                                法官  郭  毓  洲
                                法官  黃  梅  月
                                法官  邱  同  印
本件正本證明與原本無異
                                      書  記  官
中    華    民    國  九十九  年    五    月  二十四  日
                                                       s

司法院資訊處製作；財團法人民間司法改革基金會備份。
